臺灣高等法院臺南分院刑事判決
111年度上訴字第464號
上  訴  人  
即  被  告  何致勳


選任辯護人  林志雄律師
上列上訴人因詐欺案件，不服臺灣臺南地方法院109年度金訴字
第156號中華民國110年11月30日第一審判決（起訴案號：臺灣臺
南地方檢察署109年度偵字第5312號），提起上訴，本院判決如
下：
    主  文
原判決撤銷。
何致勳犯如附表二編號1、2所示之罪，各處如附表二編號1、2「
本院主文」欄所示之刑。應執行有期徒刑壹年捌月。
未扣案犯罪所得新臺幣參萬伍仟元沒收之，於全部或一部不能沒
收或不宜執行沒收時，追徵其價額。
    事  實
一、何致勳前於民國108年6月底某日，加入劉冠宏（綽號「順心
    」、「凱德」，由檢察官另行偵辦）及其他真實姓名年籍不
    詳之成年人所組成詐欺集團，擔任記帳核對工作，嗣於108
    年7月間為警查獲，而於108年7月13日遭臺灣臺北地方法院
    裁定羈押，其後於同年11月28日由何致勳家人先出具新臺幣
    （下同）35,000元保證金而具保在外。何致勳釋放後與劉冠
    宏取得聯絡，要求劉冠宏履行先前答應何致勳家人願負擔該
    筆保證金之承諾，惟劉冠宏遲未給付，何致勳遂於109年2月
    初，以其持用行動電話內建通訊軟體FACETIME與劉冠宏取得
    聯絡，告知當時女友懷孕需產檢，怕費用不夠，要求劉冠宏
    給付該筆35,000元款項，經劉冠宏同意，並於109年2月13日
    中午以FACETIME與何致勳聯繫，詢問其女友何時進行產檢，
    經何致勳告知預約當晚6時30分左右，劉冠宏詢問何致勳前
    往產檢之交通方式，何致勳回覆擬搭乘計程車前往，劉冠宏
    隨即指示何致勳在產檢時間將屆前，先囑計程車到高鐵南港
    站收取車手交付之詐騙贓款，自行取出其中35,000元作為先
    前承諾給付之交保金額供作酬勞，再將其餘款項依劉冠宏指
    示轉交其他成員收受，何致勳遂意圖為自己不法之所有，與
    劉冠宏、張紹洋及其他不詳集團成員基於三人以上共同詐欺
    取財、洗錢之犯意聯絡而應允。嗣該詐騙集團不詳成年成員
    分別於附表一所示之時間，以附表一所示之方式對附表一所
    示之人施以詐術，致附表一所示之邱愛真、吳文勝陷於錯誤
    ，於附表一所示之時間，匯款至附表一所示之人頭帳戶內。
    張紹洋（由原審法院另行判決）另接獲通知南下取款，並依
    指示先在桃園高鐵站置物櫃取得附表二所示人頭帳戶提款卡
    ，再搭乘高鐵至臺南市後，由張紹洋持該人頭帳戶提款卡分
    別於附表二所示之提領時間、地點，提領如附表二所示之金
    額得手後，依指示搭乘高鐵北上至南港站，步行前往臺北市
    南港區市民大道8段「南港車站公車站」站牌等候何致勳搭
    乘之計程車抵達，於109年2月13日下午6時12分許，將所領得
    扣除張紹洋報酬後之剩餘款項，交予搭乘車牌號碼000-0000
    號計程車抵達該處之何致勳，何致勳嗣後抽取其中35,000元
    ，其餘款項再依劉冠宏指示攜往臺北市松山區八德路四段某
    85度C咖啡廳旁之路邊，交予其他不詳詐欺集團成員。嗣邱
    愛真、吳文勝查覺受騙報警，始循線查獲。
二、案經邱愛真、吳文勝告訴暨臺南市政府警察局歸仁分局報請
    臺灣臺南地方檢察署檢察官偵查起訴。
    理  由
一、證據能力：
    按被告以外之人於審判外之陳述，雖不符刑事訴訟法第159
    條之1至第159條之4規定得為證據之情形，而經當事人於審
    判程序同意作為證據，法院審酌該言詞陳述或書面陳述作成
    時之情況，認為適當者，亦得為證據，刑事訴訟法第159條
    之5第1項定有明文。又刑事訴訟法第159條之5立法意旨，在
    於確認當事人對於傳聞證據有處分權，得放棄反對詰問權，
    同意或擬制同意傳聞證據可作為證據，屬於證據傳聞性之解
    除行為，如法院認為適當，不論該傳聞證據是否具備刑事訴
    訟法第159條之1至第159條之4所定情形，均容許作為證據，
    不以未具備刑事訴訟法第159條之1至第159條之4所定情形為
    前提。查本判決所引用之下列供述證據暨其他書證、物證，
    檢察官、被告何致勳及其辯護人於本院準備程序、審理時，
    均同意作為本案證據（見本院卷第116至119頁、第157頁）
    ，且於本院逐一提示後，迄於言詞辯論終結前亦未聲明異議
    ，本院審酌上開證據資料製作時之情況，尚無違法不當及證
    明力明顯過低之瑕疵，認以之作為證據應屬適當，而有證據
    能力。
二、認定犯罪事實所憑之證據及理由：
    被告坦承於109年2月13日下午6時12分許，在臺北市南港區
    市民大道8段「南港車站公車站」旁收取由張紹洋交付之款
    項，並取出其中35,000元後，再依劉冠宏指示將其餘款項交
    付劉冠宏指定之人收受，惟否認涉犯詐欺取財及洗錢犯行，
    辯稱：一開始不知道這筆錢是贓款，只是向劉冠宏討，要我
    之前的交保費，這錢是他託人拿給我的，我不認識拿錢給我
    的人，我當時急著要去產檢，我是到婦產科時打開袋子才發
    現到這麼多錢，當時我就有打電話問劉冠宏為何要拿這麼多
    錢，他告訴我要託我再把錢交給他朋友，當時我有問他這是
    不是又是贓款，我告訴他不要害我，他跟我說要我放心這筆
    錢不是贓款，劉冠宏當時已經不在臺灣，之後我就把剩下的
    錢拿給他朋友，這個人我也不認識，直到被警察抓才知道這
    筆錢是贓款云云。辯護人亦為被告辯護稱：被告於108年6月
    間涉入劉冠宏主導之詐騙集團，因而遭臺灣臺北地方法院裁
    定交保，保釋金為35,000元，因該保釋金為被告家人代付，
    劉冠宏主動承諾會負責歸還該保釋金，109年2月間，因被告
    當時女友趙可芸懷孕產檢需要費用，被告詢問劉冠宏能否依
    承諾歸還費用，劉冠宏表示會託人轉交款項，被告案發當日
    依劉冠宏指示抵達南港公車站站牌旁並告知所搭乘計程車車
    號後，即有1名不認識男子從車窗丟進一牛皮紙袋，被告後
    來打開紙袋才發現其內不只35,000元，被告詢問劉冠宏後表
    示要歸還剩餘款項，並通知被告將餘款185,000元持往臺北
    市松山區八德路4段咖啡廳外交予1名不認識男子，證人張紹
    洋於原審審理時證稱與其聯絡、指示其領款及將款項丟進計
    程車之人均為微信帳戶名稱AA之人，該人即劉冠宏，且被告
    先前參與劉冠宏主導之詐騙集團係擔任記帳工作，對於其他
    人員如何分工並不清楚，亦不知證人張紹洋將牛皮紙袋丟入
    計程車是否為詐欺集團慣用之收水手法，被告嗣後發現牛皮
    紙袋內款項超過35,000元，亦撥打電話詢問劉冠宏，經劉冠
    宏保證絕非贓款，被告才未懷疑，再依指示將款項交付他人
    ，被告與劉冠宏、張紹洋間並無犯意聯絡及行為分擔，不構
    成詐欺罪嫌云云。經查：
㈠、被告於108年6月底，因案外人張智傑引薦，加入以劉冠宏即
    綽號「順心」男子為首之詐欺集團，擔任記帳核對工作，嗣
    於108年7月間為警查獲，遭臺灣臺北地方法院於108年7月31
    日裁定羈押，繼之於108年11月28日具保停止羈押當庭釋放
    ，被告嗣後與劉冠宏取得聯繫，劉冠宏承諾願負擔此筆被告
    家人先支付之具保金額35,000元，雙方確認被告案發當天下
    午6時30分許欲陪同女友赴醫療院所產檢，約定被告搭乘車
    輛先行經南港車站公車站站牌附近取款，另詐欺集團成員指
    示張紹洋於案發當天先前往桃園高鐵站置物櫃拿取事先放在
    該處之附表二所示人頭帳戶提款卡南下等候指示提款，再由
    不詳詐欺集團成員以附表一所示方式，詐騙告訴人邱愛真、
    吳文勝，指示渠等將受騙款項匯入附表一所示人頭帳戶後，
    囑張紹洋於附表二所示時間、地點，提領如附表二所示人頭
    帳戶內款項，得手後搭乘高鐵至南港站，步行前往南港車站
    公車站站牌旁等候，被告與其女友於109年2月13日下午6時1
    2分許，一起搭乘計程車抵達該處，張紹洋隨即將裝有其領
    出告訴人邱愛真、吳文勝受騙所匯贓款之牛皮紙袋自車窗外
    遞入車內交給被告，雙方相繼離開該處，被告嗣後自牛皮紙
    袋內抽出35,000元，餘款依劉冠宏指示攜往臺北市松山區八
    德路4段某85度C咖啡廳旁交付劉冠宏指定之人收受等情，業
    據被告供述在卷或表明不爭執(見警卷第36至39頁；偵卷第2
    5至27頁；原審卷二第186至192頁；本院卷第111至115頁、
    第169至174頁)，並據共犯張紹洋於警詢、偵訊、原審審理
    時就其接受指示領取告訴人邱愛真、吳文勝遭騙匯入人頭帳
    戶款項，並先取出報酬後將餘款攜往南港車站公車站站牌旁
    ，交給乘坐計程車到場之被告收受等情證述綦詳（見警卷第
    5至13頁；原審卷一第93至98頁、第155至194頁）。證人即
    告訴人邱愛真、吳文勝於警詢時亦就渠等遭以附表一所示方
    式詐騙而匯款至人頭帳戶之情節證述在卷(見警卷第81至83
    頁、第91至93頁)，另證人即被告當時女友趙可芸於警詢、
    偵訊時就其與被告搭乘計程車前往南港公車站取款之過程；
    案發當天搭載證人張紹洋在臺南市歸仁區提領附表二所示贓
    款後，再前往高鐵臺南站搭車北上之計程車司機即證人黃建
    榮亦於警詢時就此過程均證述明確(見警卷第62至63頁、第7
    5至83頁；偵卷第19至20頁)。復有臺灣臺北地方檢察署108
    年偵字第17383、17755、17990、18080、18380、19050、19
    516、20593、20890、21261、21472、21499、21776、21794
    、21844、22506、22526、22829、23238、24137、25541、2
    5693號起訴書（起訴後由臺灣臺北地方法院以108年度原訴
    字第36號案件受理）、張紹洋提領贓款ATM影像一覽表、ATM
    監視錄影截圖照片、張紹洋交付贓款予被告之監視器擷圖照
    片、臺北市南港區高鐵站、新北市汐止區福德二路周邊地圖
    、臺南市政府警察局歸仁分局109年2月份車手提領熱點一覽
    表及熱點資料詳細列表、臺南市政府警察局歸仁分局109年3
    月27日南市警歸偵字第1090154327號函及所附ATM影像光碟
    、中華郵政股份有限公司109年3月3日儲字第1090052691號
    函及所附楊麟帳戶開戶基本資料、歷史交易明細、玉山銀行
    個金集中部109年3月11日玉山個(集中)字第1090021234號函
    及所附朱文雄帳戶開戶基本資料、歷史交易明細、告訴人邱
    愛真受騙匯款之三峽區農會匯款單、報警處理後由承辦員警
    製作之內政部警政署反詐騙諮詢專線紀錄表、新北市政府警
    察局三峽分局三峽派出所陳報單、受理刑事案件報案三聯單
    、金融機構聯防機制通報單、受理詐騙帳戶通報警示簡便格
    式表、嫌疑人電聯告訴人邱愛真紀錄擷圖、告訴人吳文勝受
    騙匯款之新光銀行匯款申請書、報警處理後由承辦員警製作
    之內政部警政署反詐騙諮詢專線紀錄表、臺中市政府警察局
    第六分局市政派出所陳報單、受理各類案件紀錄表、受理刑
    事案件報案三聯單、受理詐騙帳戶通報警示簡便格式表、告
    訴人吳文勝與嫌疑人以Line對話內容擷圖、臺南市政府警察
    局歸仁分局偵查佐洪煜崴109年3月7日製作之偵查報告、臺
    南市政府警察局歸仁分局警員李亞宸109年2月24日製作之偵
    查報告在卷可稽(見警卷第2-1頁、第15頁、第17至31頁、第
    59頁、第85頁、第95頁；他卷第7至23頁、第25至27頁、第2
    9頁、第35頁、第37頁、第41至47頁、第49頁、第55至65頁
    、第87至92頁、第117至119頁、第139頁；偵卷第71頁、第7
    3至77頁、第79至83頁，光碟置於偵卷證物袋內)。被告有於
    案發時，自領款車手張紹洋處取得告訴人邱愛真、吳文勝受
    騙贓款，並取出其中35,000元後，將餘款依劉冠宏指示交付
    其他成員收受之客觀事實，應堪認定。
㈡、被告及其辯護人否認被告知悉張紹洋所交付之款項為詐騙贓
    款，並以前揭情詞置辯。惟查：
１、被告先前加入劉冠宏為首之詐騙集團，擔任記帳、校對工作
    ，於108年7月底為警查獲，遭臺灣臺北地方法院裁定羈押，
    嗣後於同年11月28日由其家人出具保證金當庭獲釋，此筆保
    證金僅在擔保被告日後到庭接受審判及執行，若未棄保逃亡
    ，此筆保證金於判決確定執行時，將發還具保人，故此筆保
    證金僅暫時保管於國庫，並非一經繳交即遭沒收而有去無回
    ，被告家人為被告繳納之保證金支出只要被告不逃亡，日後
    可加計利息領回，毋庸蒙受任何損失，亦非必須額外負擔之
    費用，被告於本院審理時亦供稱對上情有所知悉(見本院卷
    第170至171頁)，按理此筆金額既係因被告犯罪後欲具保釋
    放所衍生之暫時性費用，與該詐欺集團為使犯行順利進行而
    由被告先行墊支費用有間，二者間並無直接關聯性，日後又
    可領回，等同無此筆費用之發生，倘劉冠宏額外將此筆金額
    給付被告，被告豈非獲有雙重利益，劉冠宏則無端蒙受損害
    ，難認劉冠宏會如被告所辯，特別為此筆費用在事後主動聯
    絡被告無條件承諾願意負擔。反之，被告於原審審理時供稱
    ：「(案發是109年2月13日，你什麼時候決定離開劉冠宏的
    ？)禁見出來的時候，我就決定沒有要做這個，會聯絡是因
    為當初交保金他有跟我家人說會幫我處理，我才會跟他聯絡
    討這筆交保金。」等語(見原審卷二第190頁)，足見被告係
    聽聞其家人告知劉冠宏曾向家人表示會幫忙處理交保一事，
    最後仍是由被告家人出具保釋金，劉冠宏僅是敷衍了事，被
    告心有不甘遂聯繫劉冠宏索討此筆35,000元，故劉冠宏既非
    主動積極並樂意給付被告此筆35,000元，且劉冠宏本即持續
    從事詐騙工作，並無其他正當工作及合法收入，被告又供稱
    劉冠宏當時已出境(見警卷第38頁)，卷附劉冠宏入出境資料
    亦顯示其自108年6月18日即已出境，迄今均未入境，則其指
    示被告於搭乘計程車產檢途中，繞行至南港車站公車站站牌
    旁，向不熟識之張紹洋收取現金，嗣後又指示被告自行抽取
    牛皮紙袋內35,000元，再將餘款交付被告不認識之第三者，
    此種迂迴曲折方式交付被告35,000元，而非使用轉帳35,000
    元至被告帳戶或託熟識之人、共同朋友將款項攜往被告住處
    交付等較為合情理之方式給付被告家人先行墊付之保證金，
    顯見劉冠宏指示他人交付被告並囑被告轉交之款項，絕非合
    法正當獲取之錢財，被告苟下定決心徹底脫離劉冠宏為首之
    詐欺集團，無意與劉冠宏再犯本案，對劉冠宏當避之猶恐不
    及，絕無可能再與劉冠宏有所聯繫，遑論積極主動向劉冠宏
    索要35,000元，並同意以此方式獲取35,000元，合理推斷被
    告與劉冠宏顯係合謀由被告擔任本案收水工作，收取張紹洋
    交付之贓款，再轉交其他集團成員收受，以躲避追緝，並製
    造金流斷點，劉冠宏則給付被告35,000元報酬作為先前承諾
    負擔之被告保釋金。
２、參以被告當時女友趙可芸於警詢時供稱：「(妳於109年2月13
    日下午6時許前往南港車站做何事？如何前往？）我當晚原
    本要去○○婦產科產檢，還沒出門前，何致勳接到一通電話，
    他就跟我說朋友拜託他去南港車站拿東西，所以我們就一同
    搭乘計程車(車號不詳)先前往南港車站，之後再去○○婦產科
    產檢。(請妳詳述妳們到達南港車站情形？）我們到達南港
    車站後，就有一個人走過來何致勳旁的車窗，然後遞給他一
    個牛皮紙袋，裡面裝什麼我不清楚，何致勳就把紙袋放到我
    的包包裡，之後我們就離開前往婦產科產檢。(該牛皮紙袋
    最後如何處理？）產檢回家後，何致勳就把牛皮紙袋拿走，
    之後我就不知道去向為何。(何致勳將牛皮紙袋拿走後，是
    否有拿金錢給妳花用？）沒有。因為我們的錢都是一起的，
    他如果要花錢，我會拿給他。(妳、何致勳是否有參與詐欺
    集團？是否為詐欺集團成員？）我沒有。他之前有因詐欺案
    被關，他有無參與詐欺集團我不清楚，因為我認識他一個禮
    拜時，他就進去被關了，所以他的事情我不是很清楚。」等
    語(見警卷第62至63頁)，復於偵訊時證稱：「(當天為何到
    臺北市南港區高鐵車站前？）跟我男友何致勳一起去，因為
    我要去產檢，出門前何致勳接到電話說，他朋友請他幫忙拿
    東西。(當時何致勳朋友交何物給何致勳？）我要去婦產科
    前，何致勳在講電話，講完後何致勳跟我說，他朋友打電話
    給他，拜託他去拿東西，我不知道何致勳去拿什麼東西只看
    到一個紙袋。(後來該紙袋何致勳交給何人？）不知道，我
    沒看到他交給什麼人。」等語(見偵卷第20頁)，由證人趙可
    芸上述證詞，可知被告與證人趙可芸係在被告遭臺灣臺北地
    方法院裁定羈押前不久相識，雙方相識一週後，被告即遭羈
    押，待被告交保獲釋後，又與其女友交往，案發當時其女友
    已懷孕並常住被告住處，雙方金錢互通，由其女友掌管財務
    ，若被告需錢花用，其女友會酌給被告，被告參與詐欺集團
    、遭羈押、交保獲釋等不光彩歷史，其女友既知之甚詳，被
    告顯然並無隱瞞相關事蹟之必要，且雙方於案發時關係已發
    展至同居共財、孕有子女，勢必有相當信任度，則被告案發
    時對其女友告知前往產檢中途何以要先繞道南港車站公車站
    站牌旁之理由，係因被告「說朋友拜託他去南港車站拿東西
    」、「他朋友請他幫忙拿東西」、「拜託他去拿東西」應屬
    真實，可見被告係受劉冠宏指示擔任車手，收取張紹洋交付
    之贓款，並將之轉交其他集團成員，被告因此告知證人趙可
    芸，要前往南港車站幫忙拿東西，而非告知證人趙可芸因劉
    冠宏託人交付先前承諾給付之交保金35,000元，被告及其辯
    護人所辯顯不可採。
３、酌以證人張紹洋於警詢時證稱：「(你領取上記5筆贓款後，
    交給何人？如何聯繫？）我領完錢後，上手用工作手機叫我
    搭高鐵到高鐵南港站，後來叫我到南港站外面公車站牌旁等
    待一臺計程車，我記得是一臺國瑞的RAV4，車牌數字部分是
    0171。(警方調閱監視器，查知你搭乘計程車至高鐵臺南站
    ，在搭乘高鐵至高鐵南港站，後你在109年2月13日下午6時1
    2分步行至高鐵南港站外公車站牌旁，並將贓款交予000-000
    0號計程車上之男女，是否屬實？）屬實，我全部的錢領得
    錢都交給計程車上的男子，男子旁邊有坐一個女生，可是我
    沒有看到長相。(承上題，你是否知道該計程車上男女之年
    籍、聯絡電話？）我只知道那個男生的微信暱稱叫AA，女生
    我完全不認識也沒有講過話，我都是跟AA聯絡而已。(為何
    要將贓款交給計程車上之男女？）上述AA就是我的上手，金
    融卡放在置物櫃及提款等事項都是AA交代我做的。(警方沿
    線調閱上記000-0000號計程車之監視錄影畫面，發現車上男
    女前往婦產科就診，女子身分為趙可芸，現提供趙可芸照片
    供你檢視，是否就是你交付贓款之人？）當天我交付贓款給
    AA時，計程車幾乎沒有停下，我把一個牛皮紙袋，内裝全部
    贓款25萬拿到車窗旁邊，AA將牛皮紙袋拿走計程車就開走了
    ，我沒看到女生的臉。」等語；復於原審審理時證稱：「(
    對於檢察官起訴書所載之犯罪事實及所犯法條，有何意見？
    ）我承認有領錢，也有把錢交給計程車裡面的人，他叫我把
    錢丟進去，他人就開走了，我跟他不認識，我當時拿一個黃
    色牛皮紙袋，A4大小。(所以你是在劉冠宏的詐欺集團擔任
    車手？）是的，當日我領來的錢我回到臺北，我到高鐵站就
    把錢丟到計程車裡面，車子裡面是誰我根本就不知道，經臺
    南警方告訴我是何致勳，我是不認識他。我記得當時有一個
    男生跟女生。(就你所知2月13日跟你聯繫的上手叫什麼名字
    ？）應該是劉冠宏。(當天你們是用電話連繫嗎？）他們是
    用微信吧！(這個上手在你微信的暱稱，你還記得是什麼嗎
    ？）忘記了，好像是凱德。(同一頁後面警察問你『計程車上
    的男女年籍、聯絡電話？』你說『男生的微信暱稱叫AA，女生
    不認識』此部分你如何知道的？）當時我從高鐵下車後，他
    有加我微信，他跟我講他在哪一臺車上，我就丟進去而已，
    這樣應該不叫認識。(你當天除了把錢交給車上的人之外，
    是否有跟車上的一男一女交談？）沒有，我袋子丟進去就走
    了，所以裡面是誰我不知道，隱約有聽到女生的聲音，但我
    不知道是誰，因為他只有給我車號碼。(是誰叫你到南港公
    車站去上繳提領的款項的？）AA。(AA他是如何跟你說的？
    ）他就叫我到哪個地方，哪一臺車、車號多少。(你在109年
    9月23日審理當中，你說你那天是領了錢，把錢交給計程車
    內的人，然後對方叫你把錢丟進去，你錢丟進去後車就開走
    了，所以他確實有跟你講把錢丟進來嗎？）微信的那個人叫
    我把錢丟進去這臺車內，他只有給我車號跟車型，窗戶開一
    點叫我直接丟進去，剩下的我不清楚。(你說人家跟你說「
    把錢丟進去」這句話是手機裡AA跟你講的還是車上的人跟你
    講的？）AA跟我講的。」等語，由證人張紹洋上開證詞可知
    ，其為本次犯行時，有一名微信帳號名稱為「AA」者，指示
    其將領得之本案詐騙贓款攜至南港車站公車站站牌旁，交給
    乘坐指定車號計程車上之人，且由證人張紹洋所述「我只知
    道那個男生的微信暱稱叫AA，女生我完全不認識也沒有講過
    話，我都是跟AA聯絡而已」、「當時我從高鐵下車後，他有
    加我微信，他跟我講他在哪一臺車上，我就丟進去而已」等
    語，顯見證人張紹洋非常清楚其所要交款之對象為乘坐計程
    車上之男性，而其之所以對於交款對象為何人有所了解，明
    顯係因其與該人曾有所聯絡、對談，故其不至於混淆被告女
    友趙可芸是否為其要交款之人，且證人張紹洋於警詢時及原
    審審理時上述證詞，已明確證稱微信帳戶名稱「AA」乃案發
    當天乘坐計程車前往南港車站公車站牌旁向其取款之男子亦
    即被告。雖證人張紹洋於原審審理時數度證稱微信帳號「AA
    」為劉冠宏，然由證人張紹洋於原審審理時證稱：「(誰找
    你擔任車手？）劉冠宏跟盧冠匡，我有指認。這個盧冠匡是
    69次的，還有一個劉冠宏是86年次。(你跟他們是什麼關係
    ？）我跟他們是朋友關係，之前他們有跟我買，因為我是做
    二手車，他們有跟我買過車，有留line的通聯紀錄，然後有
    一陣子家裡需要用到錢，我比較急需要用到錢，他們問我，
    我就答應。(你知道他們錢是怎麼來的嗎？）因為我有電腦
    專長，一開始找我做電腦的東西，一開始我是在家裡幫他們
    做，他們叫我做電腦的東西，所謂電腦的東西，是一開始他
    們會把銀行卡寄來給我，應該他們做，如果剛開始是不清楚
    ，後來我知道。(是誰找他們做集團電腦操作？）是劉冠宏
    。(你之前有無參加過詐欺集團？）之前有參加過，105年是
    跟同梯的兩個人，另108年時也有，那個在這段期間都是同
    一組上手，是劉冠宏這集團，我桃園那邊都有固定在開庭，
    也是劉冠宏、盧冠匡同一個集團，我的部分在桃園有的判了
    ，固定有在報到，有的還沒有判因為還在釐清當中，有判的
    刑期是1年8個月，我因為近期都在工作，所以沒有仔細看，
    還要再回家看一下。(苗栗地檢起訴書提到，你加入盧冠匡『
    胖達人』、劉冠宏『順心』檢察官起訴書這樣寫對嗎？）他應
    該叫凱德。(劉冠宏是否就是『順心』？）順心、凱德。(所以
    『順心』就是劉冠宏對嗎？）是。(那你如何認識劉冠宏的？
    ）賣車的，我以前做二手車的。(劉冠宏他來跟你買車？）
    是。(你在桃園參加順心這個集團去領錢，已經被判刑了嗎
    ？）是。(論罪科刑的部分，提到你跟『胖達人』、『順心』、『
    凱德』、『孫悟空』是同一個詐欺集團？）是。」等語，顯示
    證人張紹洋與本案詐欺集團上游成員劉冠宏等人熟識，且曾
    見過面，並長期參與本案詐欺集團所為之詐騙犯行，則其與
    劉冠宏既有相當程度之往來交談及熟悉度，又長期受劉冠宏
    指示從事詐欺犯行，當無不知劉冠宏案發時使用之微信名稱
    為何，若微信名稱「AA」確為劉冠宏，證人張紹洋按理自始
    於警詢即會供稱係劉冠宏，焉有可能證稱微信名稱「AA」係
    乘坐計程車到南港車站公車站旁向其收取本案贓款之男子，
    或證稱微信名稱「AA」之男子在其自高鐵下車後，有加其微
    信，告知所搭乘車輛等情。更何況依證人張紹洋與被告所述
    在南港車站公車站交款情形，雙方並未交談、確認對方身分
    ，證人張紹洋即將裝有20餘萬元之牛皮紙袋自車窗丟給被告
    ，計程車立即駛離該處，相較於被告自承其先將牛皮紙袋內
    35,000元取出後，再依劉冠宏指示將餘款攜往85度C咖啡廳
    交付他人時，前來取款之人敲被告駕駛車輛車窗詢問被告「
    冠宏？18萬？」一情(見警卷第38至39頁)，被告與其後手於
    交收款項時必須先確認身分及金額，被告與其前手證人張紹
    洋於交收款項時卻毫無確認即交付，核與詐欺集團成員間因
    所交付之物品為金錢，且金額大都非小額，唯恐於交付過程
    發生差錯，收受雙方必先確認身分及金額之作法大相逕庭，
    由上述各情相互勾稽，堪認證人張紹洋與被告雙方在交收款
    項前，已事先經其他方式確認交付、收受之對象均無訛，此
    方式即是被告以微信帳號「AA」與證人張紹洋互相聯繫，確
    認過被告乘坐車號、汽車廠牌等細節，證人張紹洋始會放心
    將款項直接自窗外遞入計程車內交給被告無訛。雖被告辯稱
    其向證人張紹洋收款，係由劉冠宏居間聯繫雙方交款事宜，
    然因劉冠宏斯時人在境外，且此種不相識之雙方，要在公共
    場所碰面，其中一方更係搭乘計程車前往，若停留在人車繁
    忙之公車站牌旁等候、尋人，影響交通往來，勢必引起注目
    且不方便，計程車司機不見得願意為顧客如此服務，故相約
    碰面之雙方，事先必須能掌握對方動向，並能一面對談一面
    看見對方之位置，才能讓計程車準確無誤停在證人張紹洋站
    立等待之處，此種聯繫必須精準而無時間誤差，倘透過劉冠
    宏居間聯繫雙方，顯然難以達成，故證人張紹洋證稱被告係
    微信帳戶名稱「AA」之人，透過微信告知搭乘之計程車車號
    以便交款一情，信屬真實。再衡以證人張紹洋於原審審理時
    曾證稱：「(本件你講的事實跟何致勳所講的都不一樣？）
    我不想做何致勳的證人，我不知道他透過誰去聯絡劉冠宏，
    何致勳也跑來找我，讓我很困擾。本件我有做的部分我都有
    承認。」等語，可見證人張紹洋因被告否認犯罪，透過劉冠
    宏或自己直接接觸證人張紹洋，希望證人張紹洋為對其有利
    之證詞，使其左右為難，可徵證人張紹洋於原審證稱微信名
    稱「AA」係劉冠宏，應係迴護被告之詞，而難遽採。
４、又被告若遭羈押後已下定決心脫離劉冠宏及其所屬詐欺集團
    ，並非在本案擔任收水工作，且劉冠宏僅僅想履行負擔被告
    保證金35,000元之承諾，則被告既非詐欺集團成員，亦無參
    與本案詐欺犯行之意願，則劉冠宏大可指示證人張紹洋將領
    得贓款其中35,000元交給被告即可，餘款可由證人張紹洋再
    轉交給其他成員，何以證人張紹洋要先將自己報酬取出後，
    把餘款全部交給被告，被告若已非詐欺集團成員，則讓被告
    持有詐欺集團詐騙之贓款，豈非有遭被告侵吞或持往警局告
    發之風險，劉冠宏焉有冒此風險將裝有詐欺贓款之牛皮紙袋
    全部交給被告，再指示被告轉交其他成員之理，被告辯解明
    顯不符情理。再者，被告辯稱其抵達婦產科診所將牛皮紙袋
    取出，才發現牛皮紙袋中所裝款項不只劉冠宏答應給付之35
    ,000元，而是高達20餘萬元，被告因此撥打電話質問劉冠宏
    金錢來源，對於劉冠宏之回覆被告有稱：「劉冠宏說不是非
    法的」等語(見偵卷第26頁；本院卷第111至112頁、第170頁
    、第173頁)或稱「我有問他會不會又是這樣的錢，他有跟我
    講是，我說會不會害到我，他說不會」等語(見原審卷二第1
    89頁)，前後說法並不一致，且被告既然對此筆牛皮紙袋內
    裝之款項來源合法性有疑慮，經本院質之是否有詢問劉冠宏
    金錢來源，被告供稱：「(當時劉冠宏如何回答你？)我打給
    他說不是35,000元而已怎麼拿這麼多錢，會不會又是詐欺的
    錢，他說到時候再請我拿給他朋友，因為他人不在臺灣，他
    沒有辦法拿去給他。( 你有追問劉冠宏如果不是詐欺的錢，
    是什麼錢？) 我沒有追問，他一再跟我保證不是詐欺的錢。
    」等語(見本院卷第173頁)，被告心中對該筆金錢來源起疑
    ，卻又不究明該筆金錢來源，且劉冠宏毫無說明僅空口保證
    金錢來源合法，既不說明釋疑，被告竟亦接受並代為轉交，
    被告所為誠啟人疑竇。被告又辯稱在以劉冠宏為首之詐欺集
    團係擔任記帳工作，不了解該集團車手工作模式，不知所為
    已是詐欺集團內收水工作云云。然揆諸被告於原審審理時供
    稱：「(你如何幫劉冠宏作帳，資料如何獲得？）我上一件
    同案被告張智傑，他是幫劉冠宏作帳，因為我們住一起，他
    那時說他有時要忙叫我幫他分擔，所以我才從6月底加減幫
    他用一下，方式就是用張智傑的手機，因為他的手機都會跟
    其他人有通聯微信紀錄，他們車手可能都會固定回報給同案
    張智傑金額的多少。」等語(見原審卷二第191頁)，可見被
    告在前案雖係作帳工作，但因作帳所需，必須閱讀車手間之
    對話與所回報之提款或收水紀錄，被告對於詐欺集團車手或
    收水工作內容自是知之甚詳，上開辯解委難採取。
５、從而，被告上開辯解顯係臨訟卸責之詞，難以採信，本件事
    證明確，被告犯行，堪以認定。
㈢、按共同正犯之成立，祇須具有犯意之聯絡，行為之分擔，既
    不問犯罪動機起於何人，亦不必每一階段犯行，均經參與；
    共同正犯之意思聯絡，原不以數人間直接發生者為限，即有
    間接之聯絡者，亦包括在內（最高法院34年上字第862號、7
    7年台上字第2135號判決參照）。而共同正犯間，非僅就其
    自己實施之行為負其責任，並在犯意聯絡之範圍內，對於他
    共同正犯所實施之行為，亦應共同負責；共同實施犯罪行為
    之人，在合同意思範圍以內，各自分擔犯罪行為之一部，相
    互利用他人之行為，以達其犯罪之目的者，即應對於全部所
    發生之結果，共同負責（最高法院32年上字第1905號、28年
    上字第3110號判決參照）。又現今詐騙集團為逃避警方查緝
    ，多採分工方式為之，屬多人分工共同完成之集團性犯罪，
    而為隱匿日後犯罪所得，防止遭查緝，除有集團首謀之人外
    ，尚區分為實施詐欺之人與拿取詐欺所得之人，各擔任該集
    團性犯罪不可或缺之角色，倘有其中某一環節脫落，將無法
    順遂達成詐欺之結果。因此，此種詐欺集團之各成員，固因
    各自分工不同，未能自始至終均參與每個角色之行為，惟渠
    等明顯均係基於自己犯罪之意思，而與其他成員間有共同詐
    欺不特定被害人之犯意聯絡，利用彼此行為，以達成共同詐
    欺取財之犯罪結果，自應對於全部結果共同負責。查現今詐
    欺集團詐騙之犯罪型態，自設立電信機房、收購、取得人頭
    帳戶、撥打電話實施詐騙、指定被害人轉帳、匯款帳戶、自
    人頭帳戶提領款項、取贓分贓等階段，乃係需由多人縝密分
    工方能完成之集團性犯罪，倘其中某一環節脫落，將無法順
    利達成詐欺結果，各該集團成員雖因各自分工不同而未自始
    至終參與其中，惟各該集團成員所參與之部分行為，仍係利
    用集團其他成員之行為，以遂行犯罪目的，故被告雖僅參與
    該詐欺集團中收取車手張紹洋所提領告訴人邱愛真、吳文勝
    匯入人頭帳戶款項，並轉交報酬以外贓款之收水工作，然渠
    等所提領之贓款乃先由其他詐欺集團成員以附表一所示方式
    詐騙告訴人邱愛真、吳文勝財物，再由證人張紹洋持人頭帳
    戶提款卡提領告訴人邱愛真、吳文勝受騙匯入人頭帳戶內款
    項，並將領得後扣除約定報酬之款項交付被告，被告再扣除
    自己約定報酬後，轉交其他詐欺集團成員收受，以促使該集
    團成員得以順利完成詐欺取財之行為，足徵被告係基於自己
    犯罪之意思參與該集團之分工，分擔犯罪行為之一部，並利
    用他人之行為，以達詐欺犯罪之目的，雖與集團全部成員間
    未必直接聯絡，惟渠等既彼此分工各自分擔整體犯罪過程，
    依前揭說明，被告自應就本件詐欺集團之所有行為，與其他
    詐欺集團成員共同負責。又本件詐欺取財犯行係由該詐欺集
    團成員先以電話對告訴人邱愛真、吳文勝施行詐術後，再由
    其他成員提領人頭帳戶內告訴人邱愛真、吳文勝匯入之被騙
    財物，被告受劉冠宏通知前往南港車站公車站向證人張紹洋
    收取贓款，再依指示轉交扣除報酬後之款項給劉冠宏指派向
    其收款之不詳集團成員，由此過程，被告自能認知參與詐騙
    告訴人邱愛真、吳文勝財物之共犯至少有三人以上無疑。　
㈣、又為澈底打擊洗錢犯罪，洗錢防制法於105年12月28日修正公
    布，並於106年6月28日生效施行（下稱新法），乃依照國際
    防制洗錢金融行動工作組織（FinancialActionTaskForce，
    下稱FATF）40項建議之第3項建議，並參採聯合國禁止非法
    販運麻醉藥品和精神藥物公約及聯合國打擊跨國有組織犯罪
    公約之洗錢行為定義，將洗錢行為之處置、多層化及整合等
    各階段，全部納為洗錢行為，而於新法第2條規定：「本法
    所稱洗錢，指下列行為：一、意圖掩飾或隱匿特定犯罪所得
    來源，或使他人逃避刑事追訴，而移轉或變更特定犯罪所得
    。二、掩飾或隱匿特定犯罪所得之本質、來源、去向、所在
    、所有權、處分權或其他權益者。三、收受、持有或使用他
    人之特定犯罪所得。」以求與國際規範接軌。又因舊法過度
    限縮洗錢犯罪成立之可能，亦模糊前置犯罪僅在對於不法金
    流進行不法原因之聯結，造成洗錢犯罪成立門檻過高，洗錢
    犯罪難以追訴，故新法參考FATF建議，就其中採取門檻式規
    範者，明定為最輕本刑為6個月以上有期徒刑之罪，並將「
    重大犯罪」之用語，修正為「特定犯罪」，另增列未為最輕
    本刑為6個月以上有期徒刑之罪所涵括之違反商標法等罪，
    且刪除有關犯罪所得金額須在5百萬元以上者，始得列入前
    置犯罪之限制規定，以提高洗錢犯罪追訴之可能性。另過去
    實務認為，行為人對犯特定犯罪所得之財物或利益作直接使
    用或消費之處分行為，或僅將自己犯罪所得財物交予其他共
    同正犯，祇屬犯罪後處分贓物之行為，非本條例所規範之洗
    錢行為，惟依新法規定，倘行為人意圖掩飾或隱匿特定犯罪
    所得來源，而將特定犯罪所得直接消費處分，甚或交予其他
    共同正犯，而由共同正犯以虛假交易外觀掩飾不法金流移動
    ，即難認單純犯罪後處分贓物之行為，應仍構成新法第2條
    第1款或第2款之洗錢行為（最高法院108年度台上字第1744
    號、第2500號判決意旨參照）。經查，被告與劉冠宏、張紹
    洋及渠等所屬詐欺集團成員，共同訛騙告訴人邱愛真、吳文
    勝，所為均該當刑法第339條之4第1項第2款之罪，皆為最輕
    本刑6月以上有期徒刑以上之罪，屬洗錢防制法所稱特定犯
    罪。而本案所詐得款項經由擔任車手之成員張紹洋領取後，
    再層層交給收水之人即被告與劉冠宏指派向被告收款之人，
    以此方式層層轉交上游成員，製造金流斷點，使提領自人頭
    帳戶內由告訴人邱愛真、吳文勝遭詐騙而匯之贓款最終顯示
    合法外觀，達其隱匿贓款、避免遭查緝之目的，使金錢來源
    、去向均難以辨認、溯源，不論嗣後該犯罪所得最後由何人
    取得，實際上被告等人已透過收轉提領自告訴人二人帳戶內
    之贓款，實施製造犯罪所得資金斷點之部分行為，被告等人
    行為製造金流斷點十分明顯，並使其餘集團共犯得以經由直
    接消費、處分之虛假交易外觀掩飾不法金流移動，自無法將
    之定性為單純犯罪後處分贓物之行為，被告與其他集團成員
    於本案所為已有掩飾、隱匿特定犯罪所得去向、所在，而移
    轉詐欺取財之特定犯罪所得之行為無誤。
㈤、被告雖請求傳喚劉冠宏到庭對質詰問，然依卷附劉冠宏入出
    境資訊連結作業顯示，劉冠宏早已於108年6月18日出境，根
    本無法傳喚到庭行交互詰問。且依本案卷內全部證據資料，
    已足以認定被告之犯行，業如前述，並無再傳喚劉冠宏之必
    要，被告此項調查證據之聲請，顯無調查之必要，附此敘明
    。
㈥、綜上所述，依上開卷內證據相互勾稽，堪認被告確實有依劉
    冠宏指示收轉告訴人邱愛真、吳文勝遭詐騙而交付之贓款事
    實，被告空言否認犯行，所辯均不足採信。本案事證明確，
    被告犯行洵堪認定，自應依法論科。
三、論罪科刑之理由：
㈠、核被告於附表二編號1、2所為，均係犯刑法第339條之4第1項
    第2款之三人以上共同詐欺取財罪、洗錢防制法第14條第1項
    洗錢罪。起訴書雖未敘及被告詐騙邱愛真、吳文勝之犯行亦
    涉及洗錢罪，惟因起訴書已敘及共犯張紹洋將領取之贓款，
    在臺北市南港區市民大道8段「南港車站公車站」旁交予被
    告，被告再依指示交予詐欺集團成員之事實，顯已就被告涉
    犯洗錢犯行予以載明，且此部分行為與已起訴之加重詐欺取
    財犯行具裁判上一罪關係，當為起訴效力所及，本院自應併
    予審理。
㈡、至於被告於108年6月底某日，經案外人張智傑引薦，加入劉
    冠宏及其他人所組成之詐欺集團，雖有參與犯罪組織之行為
    ，惟被告參與該犯罪組織後，自108年6月底某日開始為所屬
    上開詐欺集團成員領取詐騙贓款記帳核對工作，而涉犯刑法
    第339條之4第1項第1、2、3款加重詐欺取財、第339條之2第
    1項以不正方法由自動付款設備取得他人財物、洗錢防制法
    第14條第1項洗錢、組織犯罪防制條例第3條第1項後段參與
    犯罪組織罪嫌，業經臺灣臺北地方檢察署檢察官以108年度
    偵字第17383號、第17755號、第17990號、第18080號、第18
    380號、第19050號、第19516號、第20593號、第20890號、
    第21261號、第21472號、第21499號、第21776號、第21794
    號、第21844號、第22506號、第22526號、第22829號、第23
    283號、第24137號、第25541號、第25693號提起公訴，並經
    臺灣臺北地方法院108年度原訴字第36號判決判處應執行有
    期徒刑2年6月，有臺灣高等法院被告前案紀錄表及前揭起訴
    書在卷可查。被告雖於108年7月間為警查獲，並於108年7月
    13日遭臺灣臺北地方法院羈押，然其並未脫離上開詐欺集團
    犯罪組織，108年11月28日具保後，109年2月初即再與集團
    負責人劉冠宏聯絡，再為本件加重詐欺犯行，是其本件所犯
    加重詐欺犯行，係在其尚未退出本案詐欺集團犯罪組織前所
    為，仍屬繼續參與犯罪組織所為之犯行，則本件犯行既非其
    參加本案詐欺集團組織後之首次犯行，被告本件參與犯罪組
    織之繼續行為，應為其首次加重詐欺犯行之參與犯罪組織罪
    所包攝，為免重複評價，就被告所為本案犯行應僅分別論以
    加重詐欺取財罪及洗錢罪，而不另論參與犯罪組織罪，併此
    敘明。
㈢、被告與劉冠宏、張紹洋及所屬詐欺集團內對告訴人邱愛真、
    吳文勝詐騙之其他不詳成員，均為本件詐欺集團所屬成員，
    其等實行各次犯行時，經由內部分工所從事之行為，皆係整
    體詐欺取財行為分擔之一環，各成員間縱有未親自參與詐騙
    被害人行為者，甚或未全盤知悉其他集團成員所分擔之工作
    或詐騙被害人之詳細經過情形，然既於犯意聯絡範圍內相互
    利用集團成員行為，達犯罪目的，可認被告就詐騙告訴人邱
    愛真、吳文勝之犯行，與劉冠宏、張紹洋及其他訛騙告訴人
    邱愛真、吳文勝之成員間具有犯意聯絡及行為分擔，均應分
    別依刑法第28條規定，各論以共同正犯。
㈣、按數行為於同時同地或密切接近之時地實施，侵害同一之法
    益，各行為之獨立性極為薄弱，依一般社會健全觀念，在時
    間差距上，難以強行分開，在刑法評價上，以視為數個舉動
    之接續施行，合為包括之一行為予以評價，較為合理（最高
    法院86年台上字第3295號判決意旨參照）。查被告於詐騙告
    訴人邱愛真、吳文勝財物之犯行後，雖於附表二有多次領取
    告訴人邱愛真、吳文勝匯入人頭帳戶內款項之行為，惟係基
    於同一詐欺取財之目的，所侵害之法益為同一被害人財產法
    益，復於密切接近之時間、地點為之，在時間及空間上有其
    連貫性，可徵是基於單一犯意次第進行，各行為之獨立性極
    為薄弱，依一般社會健全觀念，難以強行分開，在刑法評價
    上，應視為數個舉動之接續施行，合為包括之一行為予以評
    價，較為合理，從而被告所為詐騙告訴人邱愛真、吳文勝犯
    行，皆應依接續犯分別論以包括之一罪。
㈤、復按刑法上一行為而觸犯數罪名之想像競合犯，其存在之目
    的，在於避免對於同一不法要素過度評價，則自然意義之數
    行為，得否評價為法律概念之一行為，應就客觀構成要件行
    為之重合情形、主觀意思活動之內容、所侵害之法益與行為
    間之關聯性等要素，視個案情節依社會通念加以判斷。刑法
    刪除牽連犯之規定後，原認屬方法目的或原因結果，得評價
    為牽連犯之二犯罪行為間，如具有局部之同一性，或其行為
    著手實行階段可認為同一者，得認與一行為觸犯數罪名之要
    件相侔，依想像競合犯論擬。倘其實行之二行為，無局部之
    重疊，行為著手實行階段亦有明顯區隔，依社會通念難認屬
    同一行為者，應予分論併罰。故本件被告就詐騙告訴人邱愛
    真、吳文勝犯行，均是以一行為觸犯三人以上共同犯詐欺取
    財罪及洗錢罪，皆為想像競合犯，均應依刑法第55條之規定
    ，各從一重論以三人以上共同犯詐欺取財罪處斷。
㈥、被告詐騙告訴人邱愛真、吳文勝，前後2次所犯三人以上共同
    犯詐欺取財二罪間，犯意各別，行為互殊，應予分論併罰。
四、不另為不受理之諭知：
㈠、公訴意旨另以：被告、劉冠宏及其他真實姓名年籍不詳之人
    等至少3名以上成年男子組成具有持續性、牟利性之有結構
    性詐欺集團，擔任詐欺集團車手工作，因認被告所為另犯組
    織犯罪防制條例第3條第1項後段參與犯罪組織罪嫌。
㈡、按加重詐欺罪，係侵害個人財產法益之犯罪，其罪數之計算
    ，核與參與犯罪組織罪之侵害社會法益有所不同，審酌現今
    詐欺集團之成員皆係為欺罔他人，騙取財物，方參與以詐術
    為目的之犯罪組織。倘若行為人於參與詐欺犯罪組織之行為
    繼續中，先後多次為加重詐欺之行為，因參與犯罪組織罪為
    繼續犯，犯罪一直繼續進行，直至犯罪組織解散，或其脫離
    犯罪組織時，其犯行始行終結。故該參與犯罪組織與其後之
    多次加重詐欺之行為皆有所重合，然因行為人僅為一參與犯
    罪組織行為，侵害一社會法益，屬單純一罪，應僅就「該案
    中」與參與犯罪組織罪時間較為密切之首次加重詐欺犯行論
    以參與犯罪組織罪及加重詐欺罪之想像競合犯，而其他之加
    重詐欺犯行，祗需單獨論罪科刑即可，無需再另論以參與犯
    罪組織罪，以避免重複評價。（最高法院108年度台上大字
    第3101號裁定意旨參照）。
㈢、而被告加入本案詐欺集團犯罪組織後，於參與犯罪組織期間
    縱有起訴書所指犯本案犯行，如前所述，其加入組織後之詐
    欺犯行既應與其參與犯罪組織評價為一行為，而其後於參與
    犯罪組織犯行繼續中實施詐欺取財犯行，又僅與首次詐欺取
    財犯行論以參與犯罪組織罪及加重詐欺罪之想像競合犯，而
    其他之加重詐欺犯行，祗需單獨論罪科刑即可，無需再另論
    以參與犯罪組織罪，參酌被告參與該詐欺集團犯罪組織後，
    最早之犯行係前述經臺灣臺北地方檢察署檢察官以108年度
    偵字第17383號、第17755號、第17990號、第18080號、第18
    380號、第19050號、第19516號、第20593號、第20890號、
    第21261號、第21472號、第21499號、第21776號、第21794
    號、第21844號、第22506號、第22526號、第22829號、第23
    283號、第24137號、第25541號、第25693號提起公訴，並經
    臺灣臺北地方法院108年度原訴字第36號判決判處應執行有
    期徒刑2年6月在案，被告於該案參與劉冠宏為首之詐騙集團
    所涉組織犯罪防制條例第3條第1項後段之參與犯罪組織罪部
    分，業經前述臺灣臺北地方檢察署起訴並經臺灣臺北地方法
    院108年度原訴字第36號判決有罪，有上開起訴書、臺灣高
    等法院被告前案紀錄表在卷可參。是起訴書所起訴被告參與
    犯罪組織犯行，即屬就想像競合犯之裁判上一罪部分割裂而
    重複起訴，爰不另為不受理之諭知。
五、撤銷改判之理由：
㈠、原判決以被告本案前後2次加重詐欺取財罪等犯行，罪證明確
    ，因予論罪科刑，固非無見。惟查：１、被告本案前後2次犯
    行，另有隱匿犯罪所得之去向，構成洗錢防制法第14條第1
    項洗錢罪，業如前述，原判決未就此部分論以洗錢罪，尚有
    未洽；２、本案被告2次犯行僅收取1次報酬35,000元，原判
    決於附表二諭知沒收犯罪所得時，卻於被告每次犯行皆宣告
    沒收犯罪所得35,000元，有重複諭知沒收之不當，亦有未洽
    。被告上訴否認犯罪，雖無理由，已如前述，然原判決既有
    上開可議之處，即屬無可維持，應由本院將原判決予以撤銷
    改判，期臻適法。
㈡、本院審酌被告前有詐欺前科，有臺灣高等法院被告前案紀錄
    表在卷可佐，素行不佳，正值青壯之年，四肢健全，不思從
    事正當工作，以勞力獲取合法財富，貪圖輕鬆獲得高額報酬
    ，加入詐欺集團，且前案遭羈押具保後，仍不知警惕，又重
    操舊業，再犯本案，殊值非議，被告與其所屬詐騙集團成員
    ，利用人與人間相互信賴、幫助之善意，遂行詐騙行為，破
    壞社會秩序及治安，影響國民對社會、人性之信賴，並紊亂
    經濟金融秩序，隱匿詐欺犯罪所得之去向暨所在，使金流不
    透明，危害交易安全及社會秩序，在詐欺集團中又居隱身幕
    後之較高層級收水人物，負責收轉車手所提領之告訴人邱愛
    真、吳文勝贓款，實值非難，且於罪證明確之情形下，猶矢
    口否認犯行，犯後態度不佳，告訴人邱愛真、吳文勝遭提領
    金額達25萬元，被告獲有35,000元報酬，告訴人邱愛真、吳
    文勝之損害及被告獲得之報酬均不低，被告犯罪所生危害不
    輕，至今並未賠償告訴人邱愛真、吳文勝任何損害，毫無悔
    意，及被告自陳為高中肄業，智識程度不高，離婚，育有1
    名未成年子女，由被告扶養，與母親、姊妹同住，從事殯葬
    業，月薪約35,000元等一切情狀，分別量處有期徒刑1年3月
    、1年4月，並定應執行有期徒刑1年8月，另因原審就被告所
    為附表一所示犯行，有如前述因適用法條不當而經撤銷之情
    形，本院就被告本案2次犯行雖諭知較重於原判決之刑度，
    並不違反刑事訴訟法第370條不利益變更禁止之規定，併此
    敘明。
㈢、按犯罪所得，屬於犯罪行為人者，沒收之；於全部或一部不
    能沒收或不宜執行沒收時，追徵其價額，刑法第38條之1第1
    項前段、第3項分別定有明文。復按有關共同正犯犯罪所得
    之沒收、追繳或追徵，應就各人「所分得」者為之，意即各
    人「對犯罪所得有事實上之處分權限」，法院應視具體個案
    之實際情形而為認定（最高法院104年度台上字第3937號判
    決意旨參照）。被告自承僅從共犯張紹洋交付之款項中取走
    35,000元，其餘款項則依劉冠宏指示轉交其他集團成員，則
    本件被告犯罪所得應為35,000元，因未扣案，爰依刑法第38
    條之1第1項前段、第3項之規定宣告沒收，於全部或一部不
    能沒收或不宜執行沒收時，追徵其價額。
六、依刑事訴訟法第369條第1項前段、第364條、第299條第1項
    前段，洗錢防制法第14條第1項，刑法第11條前段、第28條
    、第339條之4第1項第2款、第55條、第51條第5款、第38條
    之1第1項、第3項，刑法施行法第1條之1，判決如主文。
本案經檢察官莊立鈞提起公訴，檢察官趙中岳到庭執行職務。
中　　華　　民　　國　　111 　年　　7 　　月　　13　　日
                  刑事第六庭    審判長法　官  張瑛宗
                                      法　官  林逸梅
                                      法　官  李秋瑩
以上正本證明與原本無異。
如不服本判決應於收受送達後20日內向本院提出上訴書狀，其未
敘述上訴理由者，並得於提起上訴後20日內向本院補提理由書（
均須按他造當事人之人數附繕本）「切勿逕送上級法院」。
　　　　　　　　　　　　　　　　　　　書記官  劉紀君
中　　華　　民　　國　　111 　年　　7 　　月　　13　　日

附錄本案論罪科刑法條：
中華民國刑法第339條之4
犯第339條詐欺罪而有下列情形之一者，處1年以上7年以下有期
徒刑，得併科1百萬元以下罰金：
一、冒用政府機關或公務員名義犯之。
二、三人以上共同犯之。
三、以廣播電視、電子通訊、網際網路或其他媒體等傳播工具，
    對公眾散布而犯之。
前項之未遂犯罰之。
洗錢防制法第14條
有第二條各款所列洗錢行為者，處7年以下有期徒刑，併科新臺
幣5百萬元以下罰金。
前項之未遂犯罰之。
前二項情形，不得科以超過其特定犯罪所定最重本刑之刑。

附表一
編號 告訴人 接到詐騙電話時間 匯款入人頭帳戶時間 匯款金額(新臺幣) 匯款至何帳戶 詐騙方式 1 邱愛真 109年2月12日下午5時41分許起 109年2月13日下午1時20分許 10萬元 楊麟申設之中華郵政股份有限公司○○郵局帳號000-00000000000000號帳戶 該詐欺集團不詳成員，撥打電話聯繫邱愛真，誆稱係邱愛真姪子，欲借款投資云云，使邱愛真陷於錯誤，依指示匯款左列金額至左列人頭帳戶內。 2 吳文勝 109年2月13日上午11時許 109年2月13日中午12時19分許  30萬元   　　  朱文雄申設之玉山商業銀行帳號000-0000000000000號帳戶 該詐欺集團不詳成員，撥打電話聯繫吳文勝，佯稱係吳文勝姪子，因生意所需欲借錢周轉云云，使告訴人吳文勝陷於錯誤，依指示匯款左列金額至左列人頭帳戶內。    109年2月14日下午3時21分許 30萬元 劉建鋒申設之中華郵政股份有限公司○○○○○郵局帳號000-00000000000000號帳戶  

附表二
編號 領款帳戶 領款時間 領款地點 提領人及 領款金額 被害人 原判決罪刑及沒收 本院主文 1 楊麟申設之中華郵政股份有限公司○○郵局帳號000-00000000000000號帳戶 ⑴109年2月13 日下午1時23分24秒 ⑵109年2月13 日下午1時24分0秒 臺南市○○區○○路0段000號○○郵局 張紹洋提領 ⑴6萬元 ⑵4萬元 邱愛真 何致勳犯三人以上共同犯詐欺取財罪，處有期徒刑壹年壹月。未扣案之犯罪所得新臺幣參萬伍仟元沒收，於全部或一部不能沒收或不宜執行沒收時，追徵其價額。 原判決撤銷。 何致勳三人以上共同犯詐欺取財罪，處有期徒刑壹年參月。 2 朱文雄申設之玉山商業銀行帳號000-0000000000000號  ⑴109年2月13 日下午2時30分2秒 ⑵109年2月13 日下午2時31分7秒 ⑶109年2月13 日下午2時32分3秒 臺南市○○區○○路000號玉山銀行○○分行 張紹洋提領 ⑴5萬元 ⑵5萬元 ⑶5萬元 吳文勝 何致勳犯三人以上共同犯詐欺取財罪，處有期徒刑壹年貳月。未扣案之犯罪所得新臺幣參萬伍仟元沒收，於全部或一部不能沒收或不宜執行沒收時，追徵其價額。 原判決撤銷。 何致勳三人以上共同犯詐欺取財罪，處有期徒刑壹年肆月。